臺灣彰化地方法院民事裁定
110年度司繼字第567號
聲  請  人  衛生福利部中區老人之家

法定代理人  陳淑美  


上列聲請人聲請對被繼承人張明雄選任遺產管理人事件，本院裁
定如下：
    主  文
選任衛生福利部中區老人之家為被繼承人張明雄（男，民國00年
0月00日生，身分證統一編號：Z000000000號，生前籍設：彰化
縣○○鎮○○路○段000號，民國110年2月18日死亡）之遺產管理人。
准對被繼承人張明雄之繼承人為承認繼承之公示催告。
被繼承人張明雄之大陸地區以外之繼承人，應自本公示催告公告
於司法院網站之翌日起，1年內承認繼承；大陸地區之繼承人，
應自被繼承人死亡之日起3年內以書面向本院為繼承之表示。上
述期限屆滿而無繼承人承認繼承時，被繼承人之遺產，於清償債
權並交付遺贈物後，如有賸餘即歸屬國庫。
程序費用新臺幣壹仟元由被繼承人張明雄之遺產負擔。
    理  由
一、按繼承開始時，繼承人之有無不明者，由親屬會議於1個月
    內選定遺產管理人，並將繼承開始及選定遺產管理人之事由
    ，向法院報明；親屬會議依前條規定為報明後，法院應依公
    示催告程序，定6個月以上之期限，公告繼承人，命其於期
    限內承認繼承；無親屬會議或親屬會議未於前條所定期限內
    選定遺產管理人者，利害關係人或檢察官，得聲請法院選任
    遺產管理人，並由法院依前項規定為公示催告，此為民法第
    1177條、第1178條所明定。
二、本件聲請意旨略以：被繼承人張明雄為衛生福利部中區老人
    之家院民，於110年2月18日病故，遺留郵局存簿1本，截至
　　110年2月23日止，餘額為新臺幣136,549元。被繼承人應清
    償之債務包括彰化醫院急診及住院費用1,280元、依「衛生
    福利部所屬社會福利機構公費院民死亡喪葬及遺留財物處理
    要點」之規定由被繼承人之遺產負擔喪葬費用30,950元，故
    截至110年2月25日止，餘額為104,319元。被繼承人無法定
    繼承人且未留有遺囑，依民法第1178條第2項規定，聲請選
    任衛生福利部中區老人之家為被繼承人張明雄之遺產管理人
    等語。
三、經查，聲請人主張之前揭事實，業據提出戶籍謄本、死亡證
    明書、彰化○○○○○○○○○函、員林中正路郵局郵政存簿儲金簿
    （皆影本）等件為證，堪信聲請人之主張屬實。從而，被繼
    承人張明雄於繼承開始時，無民法第1138條所定之繼承人，
    亦無親屬會議於法定期限內選定遺產管理人，聲請人以利害
    關係人即被繼承人安置之老人福利機構身分聲請為被繼承人
    選任遺產管理人，依法應屬有據，本件自有選任遺產管理人
    之必要。又選任遺產管理人，首在考慮其適切性，即除管理
    遺產須公平外，應以對遺產遺債情況瞭解較深，或對遺產管
    理事務有專業能力者為優先選任。查被繼承人除員林中正路
    郵局之存款外，另遺有坐落彰化縣員林市湖水段之二筆土地
    ，須賴遺產管理人管理該事務，此有被繼承人之稅務電子閘
    門財產所得調件明細可參，審酌被繼承人係衛生福利部中區
    老人之家之院民，自被繼承人死亡後，聲請人依「衛生福利
    部所屬社會福利機構公費院民死亡喪葬及遺留財物處理要點
    」之規定，已實際執行部分遺產管理事宜，聲請人對被繼承
    人債權債務較他人熟悉，聲請人亦非無管理遺產能力，及本
    件接續遺產管理之便利性，本院認選任聲請人為被繼承人之
    遺產管理人應為適當，依法選任之並為承認繼承之公示催告
    ，裁定如主文所示。
四、另依民法1179、1180條、家事事件法第140條，遺產管理人
    有下列職務及義務：一、編製遺產清冊。二、為保存遺產必
    要之處置。三、聲請法院依公示催告程序，限定一年以上之
    期間，公告被繼承人之債權人及受遺贈人，命其於該期間內
    報明債權及為願受遺贈與否之聲明，被繼承人之債權人及受
    遺贈人為管理人所已知者，應分別通知之。四、清償債權或
    交付遺贈物。五、有繼承人承認繼承或遺產歸屬國庫時，為
    遺產之移交。前項第一款所定之遺產清冊，管理人應於就職
    後三個月內編製之；第四款所定債權之清償，應先於遺贈物
    之交付，為清償債權或交付遺贈物之必要，管理人經親屬會
    議之同意，得變賣遺產。遺產管理人，因親屬會議，被繼承
    人之債權人或受遺贈人之請求，應報告或說明遺產之狀況。
    法院選任之遺產管理人於職務執行完畢後，應向法院陳報處
    理遺產之狀況並提出有關文件，附此敘明。
五、依家事事件法第127條第4項規定，裁定如主文。
六、如對本裁定抗告，須於裁定送達後10日之不變期間內，向本
    院提出抗告狀，並繳納抗告費新臺幣1,000元。
中　　華　　民　　國　　110 　年　　4 　　月　　30　　日
                  家事法庭      司法事務官　曾怡華